【裁判字號】    89,台上,6790
【裁判日期】    891109
【裁判案由】    違反麻醉藥品管理條例
【裁判全文】
最高法院刑事判決                              八十九年度台上字第六七九○號
    上  訴  人  甲○○
    選任辯護人  李志男律師
右上訴人因違反麻醉藥品管理條例案件，不服台灣高等法院中華民國八十七年八月十
九日第二審判決（八十七年度上訴字第一二五一號，起訴案號：台灣板橋地方法院檢
察署八十六年度偵字第七九六九、一七○五九號），提起上訴，本院判決如左：
    主  文
原判決關於非法販賣化學合成麻醉藥品部分撤銷，發回台灣高等法院。
    理  由
本件原判決關於甲○○非法販賣化學合成麻醉藥品部分，認定上訴人甲○○曾於民國
八十一年間因違反麻醉藥品管理條例案件，經台灣板橋地方法院判處有期徒刑五月、
緩刑三年確定在案；再於八十二年間因違反麻醉藥品管理條例案件，經台灣板橋地方
法院判處有期徒刑五月確定在案；復於八十二年間因違反麻醉藥品管理條例案件經原
審法院判處有期徒刑七月（指揮書執行完畢日期為八十三年十二月十二日），前開二
案經撤銷緩刑並合併定應執行刑為有期徒刑八月，自八十三年十二月十三日起接續執
行，於八十四年八月九日執行完畢；又於八十三年間因違反藥事法案件，經台灣板橋
地方法院判處有期徒刑一年十月確定在案，自八十四年八月十日接續執行，於八十四
年八月三日因縮短刑期假釋出監，竟仍不知悔改，復基於非法販賣安非他命營利之概
括犯意，自八十五年八月間起至同年十月間止，以電話（○二）0000000及0
000000號為聯絡工具，以每一小包安非他命新台幣二千五百元之代價，在台北
縣三重市○○街五七巷一號五樓住處樓下，連續非法販賣安非他命四、五次予簡文隆
非法吸用，嗣於八十五年十一月二十七日十四時三十分許，在其上開住處為警查獲等
情。因將第一審此部分不當之科刑判決撤銷，改判仍論處上訴人連續非法販賣化學合
成麻醉藥品罪刑（累犯）。固非毫無見地。
惟查：(一)、依刑法第四十七條規定，累犯之成立，必須曾受有期徒刑之執行完畢，或
受無期徒刑或有期徒刑一部之執行而赦免後，五年以內再犯有期徒刑以上之罪者，始
足當之。所謂執行完畢，其在監獄執行期滿者，固不待言；如係經假釋出獄者，須在
無期徒刑假釋後滿十五年，或在有期徒刑所餘刑期內未經撤銷假釋者，其未執行之刑
，始得以已執行論。如其為二以上徒刑併執行者，假釋所定最低應執行之期間，合併
計算之；其所餘刑期，亦合併計算之。必於該期間內未經撤銷假釋，其未執行之刑，
始以已執行論，此觀諸刑法第七十九條第一項、第七十九條之一第一項、第三項之規
定甚明。從而，在二以上有期徒刑合併（即接續）執行之情形，經許其假釋出獄者，
不論假釋出獄前所執行之期間，是否已逾其中一罪或數罪之刑期，均應認為尚未執行
完畢，在此假釋期間內，若再犯有期徒刑以上之罪，即不得以累犯論。而有關被告之
徒刑前科執行資料，與認定被告之再犯罪應否成立累犯之待證事實，至有關係，自屬
事實審法院應於審判期日調查之證據。本件上訴人曾於八十一年間因違反麻醉藥品管
理條例案件，經台灣板橋地方法院判處有期徒刑五月、緩刑三年確定在案；又於八十
二年間因違反麻醉藥品管理條例案件，經台灣板橋地方法院判處有期徒刑五月確定在
案；復於八十二年間因違反麻醉藥品管理條例案件，經原審法院判處有期徒刑七月確
定，台灣板橋地方法院檢察署檢察官以八十三年度執字第二七○一號指揮書發監執行
，其刑期自八十三年五月十八日起算，原應於八十三年十二月十二日執行完畢；惟因
其前開二案經撤銷緩刑並更定應執行刑為有期徒刑八月，台灣板橋地方法院檢察署檢
察官以八十四年度執更字第一一七號換發指揮書自八十三年十二月十三日起接續執行
（指揮書執行完畢日期為八十四年八月九日）；又於八十三年間因違反藥事法案件，
經台灣板橋地方法院判處有期徒刑一年十月確定在案，台灣板橋地方法院檢察署檢察
官以八十四年度執字第七七八號指揮書接續前一案件自八十四年八月十日起接續執行
（執行完畢日期為八十六年六月九日），於八十四年八月初假釋出監，此有台灣台北
地方法院檢察署刑案資料查註紀錄表在卷可稽（見八十五年度偵字第二六五九二號卷
第三七至四十頁、八十六年度偵字第二一四六號卷第二至四頁）。依上開證據資料，
應足以證明上訴人前於原判決事實所認定其自八十五年八月間起至同年十月間止，再
犯本件連續非法販賣化學合成麻醉藥品罪，上開併合執行之有期徒刑假釋所餘之刑期
未屆滿，尚不能以已執行完畢論，自難以累犯論。乃原審未對上開顯然於判決有影響
之證據予以調查，因而誤認上訴人前開併執行之有期徒刑其中之有期徒刑五月、五月
及七月，於八十四年八月九日已執行完畢，五年以內再犯本件有期徒刑以上之罪，而
依刑法第四十七條論以累犯，則原判決即有應於審判期日調查之證據而未予調查及不
適用法則之違背法令。(二)、修正前麻醉藥品管理條例第十三條之一第二項第一款之非
法販賣化學合成麻醉藥品罪，以行為人有營利之目的意思，而非法販入或非法賣出化
學合成麻醉藥品或二者兼而有之為其構成要件，故行為人有無此項犯罪之目的條件，
自應於事實欄內為詳實之記載，然後於理由內說明其憑以認定之證據，始稱適法。原
判決雖於事實欄略載上訴人有意圖營利非法販賣安非他命之目的意思，然於理由內並
未說明其憑以認定上訴人有營利目的之證據及其認定之理由，尚屬理由不備。(三)、審
理事實之法院對於被告有利及不利之證據，應一律注意，詳為調查，綜合全案證據資
料，本於經驗法則以定其取捨，並將取捨證據及得心證之理由於判決內詳為說明。故
證據雖已調查，而尚有其他部分並未調查，仍難遽為被告有利或不利之認定；如有應
調查之證據未予調查，率行判決，其判決當然為違背法令。本件原判決認定上訴人有
非法販賣化學合成麻醉藥品安非他命之犯行，無非以證人簡文隆在警偵訊、第一審法
院及原審調查時之證供為其主要論據；然卷查上訴人於檢察官偵查中供稱「簡文隆是
我的上手，且與我有仇，他的朋友林華玉可證明」等語（見八十五年度偵字第二六五
九二號卷第三二頁正面）；又證人簡文隆於檢察官偵查中，檢察官訊以「你有無跟甲
○○買安非他命？」，證稱「我是請他幫我買，因為他本身有吸安非他命」（見八十
六年度偵字第二一四六號卷第四七頁背面），於第一審法院調查時到庭證稱「我沒有
直接向『章』（指章連喜）買，是拿錢給甲○○，他幫我買，甲○○有一、二次向『
章』買，因甲○○有告訴我說他向小喜拿」（見一審卷第五五頁背面）各等語；究竟
上訴人與證人簡文隆彼此間有無仇隙？上訴人是否單純幫證人簡文隆購買安非他命？
凡此與判斷證人簡文隆於警偵訊、第一審法院及原審調查時所為之證供是否為真實可
採，暨上訴人是否應負非法販賣化學合成麻醉藥品之刑責，至有關係，仍有待查明釐
清。原審對於上開疑點未予調查釐清，即遽行判決，尚嫌速斷，其審理猶有未盡。以
上諸端，或為上訴意旨所指摘，或為本院得依職權調查之事項，應認原判決此部分有
撤銷發回更審之原因。
據上論結，應依刑事訴訟法第三百九十七條、第四百零一條，判決如主文。
中      華      民      國    八十九    年     十一     月      九      日
                              最高法院刑事第九庭
                                  審判長法官  曾  有  田
                                        法官  陳  宗  鎮
                                        法官  劉  介  民
                                        法官  孫  增  同
                                        法官  蕭  權  閔
      右正本證明與原本無異
                                              書  記  官
中      華      民      國    八十九    年     十一     月     十五     日


司法院資訊處製作；財團法人民間司法改革基金會備份。
